---
title: "Analisis con sqldf, Mapas de México"
author: "Villa Perez Oswaldo"
date: "26 de junio de 2022"
output: pdf_document
---

```{r setup, include=FALSE}
knitr::opts_chunk$set(echo = TRUE)
```

## 1. Consultas en SQL

Importamos las librerias

```{r}
library(readxl)
library(sqldf)
library(dplyr)
```

Cargamos nuestros datos y mostramos nuestra Tabla

```{r}
#file.choose()
df <- "C:\\Users\\datos.xlsx"
df <- read_excel(df)
head(df)
```


Mostramos el total Incial por Estado

```{r}
sqldf("SELECT Entidad_Federativa,  
      SUM(INICIAL) AS Total_Inicial
      FROM df
      GROUP BY Entidad_Federativa
      ORDER BY Total_Inicial DESC")
```


Mostramos el total Creadas por Estado

```{r}
sqldf("SELECT Entidad_Federativa,  
      SUM(CREADAS) AS Total_Creadas
      FROM df
      GROUP BY Entidad_Federativa
      ORDER BY Total_Creadas DESC")
```


Mostramos el total No Funcionan por Estado

```{r}
sqldf("SELECT Entidad_Federativa,  
      SUM(NO_FUNCIONAN) AS Total_No_Funcionan
      FROM df
      GROUP BY Entidad_Federativa
      ORDER BY Total_No_Funcionan DESC")
```


Mostramos el Promedio por estado del Actual

```{r}
sqldf("SELECT Entidad_Federativa,  
      AVG(ACTUAL) AS Promedio_Actual
      FROM df
      GROUP BY Entidad_Federativa
      ORDER BY Promedio_Actual DESC")
```


Mostramos el acumulado de Estado y el Maximo que No Funcionan

```{r}
sqldf("SELECT Entidad_Federativa,  
      SUM(NO_FUNCIONAN) AS Total_No_Funcionan,
      MAX(NO_FUNCIONAN) AS Max_Periodo
      FROM df")
```


Mostramos el acumulado de Estado y el Maximo que No Funcionan

```{r}
sqldf("SELECT Entidad_Federativa,  
      SUM(NO_FUNCIONAN) AS Total_No_Funcionan,
      MIN(NO_FUNCIONAN) AS Min_Periodo
      FROM df")
```

# 2. Mapas de México

Importamos las librerias, y de ser necesario instalamos los paquetes.

```{r}
#install.packages(tidyverse)
library(tidyverse)
#install.packages(sf)
library(sf)
library(dplyr)
```

Cargamos los poligonos de los estados de la republica

```{r}
#file.choose()
mex_map <- st_read("C:\\Users\\oswal\\Documents\\Ciencias de Datos\\6° Semestre\\Mineria de Datos\\Mapas\\México_Estados.shp")
```

Mostramos los poligonos de los Estados de la Republica Mexicana

```{r}
mex_map %>%
  ggplot() + # Crea un objeto ggplot a partir del objeto mex_map
  geom_sf() # agrega una capa con el mapa
```

Mostramos el contenido de nuestro mapa

```{r}
mex_map
```

Creamos un inner join con nuestros datos y los datos geoespaciales del mapa

```{r}
mex_map_datos <- mex_map %>%
  # unir tablas
  left_join(df,
            # indicar explícitamente las columnas índice,
            by = c("CODIGO" = "CODIGO"))
```

Mostramos la clase del resultado de nuestro LEFT JOIN

```{r}
class(mex_map_datos)
```

## Mapas 

## ¿Cual es el Estado que Mas Cierres Presenta?


```{r}
Map1 <- mex_map_datos %>%
  # usamos el aesthetic fill para indicar la columna de casos
  filter(PERIODO == 1)%>%
  ggplot(aes(fill = NO_FUNCIONAN)) +
  geom_sf() + 
  labs(title = "México: Distribución de empresas que NO Funcionan")  +
  # cambia el color de relleno y el título de la leyenda
  scale_fill_gradient("Empresas No Funcionaron", high = "red", low = "white") +
  # retirar el fondo gris
  theme_bw()
```

## ¿Cuales son los Estado con mas Empresas Creadas?

```{r}
mex_map_datos %>%
  # usamos el aesthetic fill para indicar la columna de casos
  filter(PERIODO == 1)%>%
  ggplot(aes(fill = CREADAS)) +
  geom_sf() +
  labs(title = "México: Distribución de empresas Creadas") +
  scale_fill_gradient("Empresas Creadas", high = "red", low = "white") +
  theme_bw()
```

## ¿Cuales son los Estado con mas Empresas Incicialmente?

```{r}
mex_map_datos %>%
  filter(PERIODO == 1)%>%
  ggplot(aes(fill = INICIAL)) +
  geom_sf() +
  labs(title = "México: Distribución de empresas Iniciales") +
  scale_fill_gradient("Empresas Inciales", high = "red", low = "white") +
  theme_bw()
```


## ¿Cuales son los Estado con mas Empresas Actualmente?

```{r}
mex_map_datos %>%
  # usamos el aesthetic fill para indicar la columna de casos
  filter(PERIODO == 1)%>%
  ggplot(aes(fill = ACTUAL)) +
  geom_sf() +
  labs(title = "México: Distribución de empresas Actualmente")  +
  # cambia el color de relleno y el título de la leyenda
  scale_fill_gradient("Empresas Actualmente", high = "red", low = "white") +
  # retirar el fondo gris
  theme_bw()
```

# Mapa con Etiquetas

Librerias necesarias para colocar etiquetas en Mapas

```{r}
library(ggplot2)
#install.packages('ggrepel')
library(ggrepel)
library(purrr)
library(dplyr)
```

Creamos un inner join con nuestros datos y los datos geoespaciales del mapa

```{r}
map_tags1 <- mex_map %>%
  # unir tablas
  left_join(df,
            # indicar explícitamente las columnas índice,
            by = c("CODIGO" = "CODIGO"))
```

Convertimos unicamente a DataFrame nuestro para archivo

```{r}
mex_map_datos <- data.frame(mex_map_datos)
mex_map_datos
```


Creamos un dataframe para la suma de estos resultados por Periodo. 

```{r}
mex_map_datos%>%
  group_by(PERIODO)%>%
  select(INICIAL, CREADAS, NO_FUNCIONAN, ACTUAL)%>%
  summarise_all(sum)

```


```{r}
per1 <- mex_map_datos %>%
  filter(PERIODO == 1) %>%
  select(CODIGO, geometry, ESTADO,INICIAL, CREADAS, NO_FUNCIONAN, ACTUAL)%>%
  mutate(
    POR_INI = INICIAL/4857007.33,
    POR_CRE = CREADAS/619442.9854,
    POR_NO_F = NO_FUNCIONAN/1010857.222,
    POR_ACT = ACTUAL/4465593.09) %>%
  mutate(
    POR_INI = round(POR_INI, 2),
    POR_CRE = round(POR_CRE, 2),
    POR_NO_F = round(POR_NO_F, 2),
    POR_ACT = round(POR_ACT, 2))
per1
```



```{r}
#Centroides: Podemos crear un punto al centro de cada unidad, lo cual nos permitirá colocar el nombre de cada departamento

#Se crea el centroide
map_tags <- per1 %>% 
  mutate(
  centroid = map(geometry, st_centroid),
  coords = map(centroid, st_coordinates), 
  coords_x = map_dbl(coords, 1), 
  coords_y = map_dbl(coords,2)
  )

#Mapa con etiquetas de departamentos
ggplot(data = map_tags) +
  geom_sf(fill="skyblue", color="black")+ #Se le agrega un relleno celeste y bordes negros
  geom_text_repel(mapping = aes(coords_x, coords_y, label = ESTADO), size = 1.25) #Se inserta el nombre de cada departamento
```




```{r}
per1 %>%
  # usamos el aesthetic fill para indicar la columna de casos
  ggplot(aes(fill = NO_FUNCIONAN)) +
  geom_sf() + 
  labs(title = "México: Distribución de empresas que NO Funcionan")  +
  # cambia el color de relleno y el título de la leyenda
  scale_fill_gradient("Empresas No Funcionaron", high = "#53868B", low = "#8EE5EE") +
  #tags
  geom_text(data = per1, aes(x = X, y = Y, label = POR_INI))
  # retirar el fondo gris
  theme_bw()
```

# Guaradar Imagenes vectoriales en PDF

```{r}
#file.choose()
setwd("C:\\Users\\oswal\\Documents\\Ciencias de Datos\\6° Semestre\\Mineria de Datos\\Mapas\\Imagenes")

pdf(file="fig1.pdf")
Map1
dev.off()

```

